臺灣宜蘭地方法院交通事件裁定　　　　　96年度交聲字第48號
原處分機關　交通部公路總局臺北區監理所宜蘭監理站
異　議　人
即受處分人　甲○○
上列受處分人因違反道路交通管理處罰條例案件，對於交通部公
路總局臺北區監理所宜蘭監理站民國96年3月1日所為之宜監字第
裁43─DB0000000號裁決聲明異議，本院裁定如下：
    主  文
異議駁回。
    理  由
一、原處分意旨略以：異議人即受處分人甲○○於民國96年1月2
    2日17時12分許，駕駛車牌號碼6E—7787號自小客車，在桃
    園縣桃園市○○路、健行路交岔口處，於設有燈光號誌管制
    之交岔路口闖紅燈，經桃園縣警察局桃園分局以桃警局交字
    第DB0000000號製單舉發，交通部公路總局臺北區監理所宜
    蘭監理站遂依道路交通管理處罰條例第53條第1項、第63條
    第1項第3款規定，裁處受處分人罰鍰新臺幣2700元，並記違
    規點數3點。
二、異議意旨略以：96年1月22日17時12分許，異議人駕駛車牌
    號碼6E—7787號自小客車，沿桃園縣桃園市○○路左轉鹽務
    路，於通過健行路、鹽務路交岔口後，警察攔下異議人，說
    異議人剛才闖紅燈，但異議人於通過上開交岔路口時，健行
    路上的燈號是綠燈，是因為在交岔路口內被一部聯結車擋住
    ，所以在進入鹽務路後，警察才說異議人闖紅燈，事實上異
    議人根本沒有闖紅燈，證人乙○○亦可以證明，況且警員並
    沒有提出採證相片或錄影證明。因此，本件舉發及裁決均不
    合法，為此，聲明異議，請求撤銷原處分。
三、按汽車駕駛人，行經有燈光號誌管制之交岔路口闖紅燈者，
    處新臺幣1800元以上5400元以下罰鍰，並記違規點數3點，
    道路交通管理處罰條例第53條第1項、第63條第1項第3款定
    有明文。經查：
（一）異議人並不否認「伊於96年1月22日17時12分許，確實曾
      經駕駛車牌號碼6E—7787號自小客車，於通過設有燈光號
      誌管制之桃園縣桃園市○○路、鹽務路交岔口後，遭警方
      以闖紅燈之理由攔停開單告發，惟伊否認有違規事實，遂
      拒簽舉發單。」之事實（見本院卷第14、15頁），並有舉
      發違反道路交通管理事件通知單1件在卷可稽。
（二）其次，證人即舉發員警丁○○已於本院調查時結證「本件
      舉發單是我開立的。96年1月22日17時12分許，我與警員
      丙○○在桃園市○○路執行勤務，看到6E—7787號自小客
      車，沿健行路闖紅燈左轉進入鹽務路，我就將該車攔下來
      ，車子是異議人開的，我就當場開單告發。我確實看到6E
      —7787號自小客車在健行路路口號誌是紅燈的情形下左轉
      闖越紅燈進入鹽務路，我沒有看錯，本件舉發沒有錯誤。
      本件舉發是攔停舉發，不是逕行舉發，當初舉發的時候並
      沒有錄影或照相。」等語綦詳（見本院卷第15頁），核與
      證人即另一在場目擊之員警丙○○於本院調查時所結證「
      96年1月22日17時12分，我與丁○○在桃園市○○路與健
      行路口執行勤務，我在鹽務路上看到6E—7787號車子闖紅
      燈從健行路左轉進入鹽務路，丁○○就攔下6E—7787號車
      子開單告發。我確實看到6E—7787號車子在健行路路口號
      誌為紅燈的情形下左轉闖越紅燈後進入鹽務路。我沒有看
      錯，本件舉發沒有錯。當時在6E—7787號車子的前面是有
      一部小貨車也是從健行路左轉鹽務路，那部車子並沒有擋
      住6E—7787號車，貨車左轉的時候健行路的號誌是黃燈，
      貨車左轉進入路口後，健行路的路口就變成紅燈，6E—77
      87號車在健行路要左轉的時候，健行路的號誌就已經變成
      紅燈，所以我確實是看到6E—7787車子是在號誌為紅燈的
      情形下左轉進入路口，並不是綠燈的時候進入路口。本件
      是攔停舉發，當初舉發的時候沒有照相。」之情節相符（
      見本院卷第32至34頁）。而證人丁○○雖係本件原處分機
      關認定異議人有前揭違規行為之舉發員警、證人丙○○亦
      係當天與丁○○一同執勤之員警，然因異議人並無法舉出
      或請本院調查任何對其有利之證據資料，以使本院對證人
      丁○○、丙○○所供述之異議人違規事實產生任何合理之
      懷疑，且於本件卷存證據資料內，亦無任何積極證據足以
      證明證人丁○○、丙○○上開供述係屬虛偽，更無足以令
      人顯信渠等供述為不可採之品性證據或前科證據存在，且
      衡諸證人丁○○、丙○○與異議人素不相識，並無宿怨，
      亦無仇隙，渠等顯無自陷於偽證罪之追訴而構詞誣賴異議
      人之理，故自不得以證人丁○○、丙○○為本件開單告發
      之執勤員警，即全盤抹煞渠等在訴訟上之證人資格或其證
      詞之真實性。換言之，證人丁○○、丙○○所為之前揭證
      詞，應堪信為真實。至於證人即異議人之友人、同事乙○○雖證稱「96年1月22日中午，異議人駕駛6E—7787號車
      子載我從宜蘭出發到桃園，後來在桃園的一個T字路口，
      有一部聯結車擋住我們的車子，後來過了路口，警察就將
      我們攔下，說我們闖紅燈，並叫異議人出示證件，我們告
      訴警察經過路口時綠燈，警察也說他知道我們並沒有闖紅
      燈，後來有機車闖紅燈，警察就先處理機車闖紅燈，之後
      警察就對我們開單。96年1月22日17時12分左右，異議人
      開車通過桃園市○○路與健行路口的時候，確實沒有闖紅
      燈，我們通過路口的時候確實是綠燈。」云云，然證人乙○○係異議人之同事、友人，彼此間關係密切，證人乙○○所為之證言難免有附和、迴護異議人之虞，是其證言是
      否可信已非無疑。況且證人乙○○所為之證詞，顯與前揭
      二位執勤員警所證述之情節不符，故證人乙○○之證詞尚
      難認為與實情相符。因此，異議人否認證人丁○○、丙○○證詞之真實性，辯稱「伊駕駛車牌號碼6E—7787號自小
      客車通過健行路、鹽務路交岔口時，健行路上的燈號是綠
      燈，是因為在交岔口內被一部聯結車擋住，所以在進入鹽
      務路後，警察才說伊闖紅燈，事實上伊根本沒有闖紅燈，
      證人乙○○亦可以證明。」云云、證人乙○○附和異議人
      所為之證詞，核分屬事後卸責、迴護之詞，均不足採信。
（三）再者，交通警察製單舉發違反道路交通管理處罰條例所列
      之違規行為，係公務員基於職務上之權力，依法所為之公
      法上行為，基於公務員為公法上行為具有公信力之原則，
      該行政行為當可被推定為真正，其據以依法處分之事實認
      定原則上亦應被推定為正確無誤。而本此公信原則，立法
      者更於道路交通管理處罰條例第92條第3項為授權之規定
      ，授權交通部、內政部制定違反道路交通管理事件統一裁
      罰基準及處理細則，俾使執勤員警得當機處分以達維護交
      通秩序、安全之行政目的。更何況，交通違規行為通常於
      瞬間發生並結束，若要求執勤員警所有的舉發行為均需預
      留照相、錄音、錄影或其他科學證據以證其實，則國家維
      護交通秩序、安全之行政措施勢必窒礙難行，故刑事訴訟
      法就犯罪證據有關之規定中，與屬行政秩序罰之交通違規
      裁罰本質不合之部分，於道路交通案件處理程序內，自不
      在準用之列。此外，各種交通違規行為，各有其不同之執
      行方法，就超速、酒醉駕車而言，非輔以科學工具，固難
      僅憑執勤者之五官知覺判斷之，然就闖紅燈言，單憑執勤
      者之目擊即可確定，並非件件違規行為均須以照像或錄影
      舉發，始可認定。從而，異議人既未就舉發員警之舉發有
      誤提出相關證據以供調查，本院經查亦無任何證據足資證
      明舉發員警有捏造事實違法取締之情事，則舉發員警本其
      維護交通秩序、安全職責所為之本件舉發，自應受到合法
      、正確之推定，異議人空言辯稱「伊並未有闖紅燈之違規
      行為，舉發及裁決機關均未能提出伊違規之採證相片、錄
      影等科學證據。」云云，諉無足取。
（四）從而，異議人於96年1月22日17時12分許，駕駛車牌號碼6
      E—7787號自小客車，在桃園縣桃園市○○路、健行路交
      岔口處，於設有燈光號誌管制之交岔路口闖紅燈之違規事
      實，已堪認定。
四、綜上所述，原處分機關所為之本件裁決，核與前舉道路交通
    管理處罰條例第53條第1項、第63條第1項第3款之規定相符
    ，並無違法或不當之處，故異議人以首揭情詞，對於上開裁
    決提起異議，並無理由，應予駁回。
五、據上論斷，依道路交通案件處理辦法第19條，裁定如主文。
中　　華　　民　　國　　96　　年　　5　 　月　　3　　日
                  交通法庭法　官  劉家祥
以上正本證明與原本無異。
如不服本裁定，應於裁定送達後5日內，向本院提出抗告狀。（
應附繕本）
                          書記官  邱淑秋
中　　華　　民　　國　　96　　年　　5 　　月　　7 　　日
